【裁判字號】    99,司家聲,1
【裁判日期】    990203
【裁判案由】    變賣遺產
【裁判全文】
臺灣臺中地方法院民事裁定             99年度司家聲字第1號
聲  請  人  行政院國軍退除役官兵輔導委員會臺中市榮民服務
            處
法定代理人  乙○○
上列聲請人聲請處分被繼承人甲○遺產事件，本院裁定如下：
      主  文
被繼承人甲○所遺如附表所示之不動產，准予變賣。
聲請費用由被繼承人甲○遺產負擔。
      理  由
一、本件聲請意略以：已故退除役官兵甲○（民國十年四月十八
    日生，身分證統一編號：Ｚ000000000號，於九十
    二年五月三日死亡）在臺灣無繼承人，依臺灣地區與大陸地
    區人民關係條例第六十八條及退除役官兵死亡無人繼承遺產
    管理辦法第四條規定，聲請人為其法定遺產管理人。聲請人
    依法管理被繼承人甲○遺產，並經本院以九十二年度家催字
    第一九六號民事裁定公示催告在案。又因聲請人所管理之甲
    ○遺產，已有大陸地區人民前來表示繼承，聲請人爰依民法
    第一千一百七十九條、臺灣地區與大陸地區人民關係條例第
    六十七條、退除役官兵死亡無人繼承遺產管理辦法第八條之
    一等規定，聲請准予變賣被繼承人甲○之不動產等語，並提
    出本院九十二年度家催字第一九六號民事裁定影本、本院家
    事庭函文、土地暨建物謄本、榮民資料、財政部臺灣省中區
    國稅局遺產稅免稅證明書各一件為證。
二、按臺灣地區與大陸地區人民關係條例第六十七條第一項、第
    三項規定，被繼承人在臺灣地區之遺產，由大陸地區人民依
    法繼承者，其所得財產總額，每人不得逾新臺幣二百萬元。
    超過部分，歸屬臺灣地區同為繼承之人；臺灣地區無同為繼
    承之人者，歸屬臺灣地區後順序之繼承人；臺灣地區無繼承
    人者，歸屬國庫。第一項遺產中，有以不動產為標的者，應
    將大陸地區繼承人之繼承權利折算為價額。同條例第六十八
    條第一項、第三項復規定，現役軍人或退除役官兵死亡而無
    繼承人，繼承人之有無不明或繼承人因故不能掌理遺產者，
    由主管機關管理其遺產。第一項遺產管理辦法，由國防部及
    行政院國軍退除役官兵輔導委員會分別擬訂，報請行政院核
    定後發布之。另按遺產管理人為清償債權、交付遺贈物或移
    交遺產給大陸地區繼承人，有變賣遺產之必要者，應聲請法
    院許可後辦理，退除役官兵死亡無人繼承遺產管理辦法第八
    條之一第一項亦有規定。
三、經查：(一)聲請人主張其為被繼承人甲○之法定遺產管理人，
    其聲請本院公示催告被繼承人亡故後遺有如附表所示之不動
    產，並催告被繼承人之大陸地區以外之繼承人、債權人及受
    遺贈人應於期限內為承認繼承、報明債權及為願受遺贈與否
    之聲明等事實，業據提出上開書據為證，且其自公示催告最
    後登載新聞紙之九十二年十二月二十二日迄今已逾一年二月
    ，亦有新聞紙影本在卷可稽，復經本院調取本院九十二年度
    家催字第一九六號卷核閱無誤，自均堪信為真實。(二)聲請人
    復主張被繼承人甲○之大陸地區繼承人孫經新、許子萱向本
    院聲明繼承，並經本院准予備查在案，亦經本院調取本院九
    十三年度聲繼字第八號卷核閱無誤，亦堪信為真實。則聲請
    人為移交遺產給前開大陸地區繼承人，確有變賣遺產之必要
    ，依前開規定，其聲請准予拍賣遺產，核無不合，應予准許
    。
四、依非訟事件法第一百五十七條，裁定如主文。
中    華    民    國    99    年    2     月    3     日
                  家事法庭    司法事務官  蔡秉芳
以上為正本係照原本作成。
如對本裁定抗告須於裁定送達後十日內向本院提出抗告狀。
中    華    民    國    99    年    2     月    3     日
                              書  記  官  蔡萍萍
附表：被繼承人甲○所有之不動產
┌──┬────────────────────┬───┐
│編號│ 土地或建物標示、坐落                   │權利範│
│    │                                        │圍    │
├──┼────────────────────┼───┤
│ 1  │坐落臺中市○區○○段一五三地號土地、地目│五十分│
│    │建、面積一一七九平方公尺                │之一  │
├──┼────────────────────┼───┤
│ 2  │臺中市○區○○段八二○號建號（門牌號碼為│      │
│    │臺中市北區○○○○街二七之二號）、面積六│ 全部 │
│    │五點八○平方公尺                        │      │
└──┴────────────────────┴───┘

司法院資訊處製作；財團法人民間司法改革基金會備份。
